【裁判字號】    98,上訴,831
【裁判日期】    980227
【裁判案由】    毒品危害防制條例
【裁判全文】
臺灣高等法院刑事判決                 98年度上訴字第831號
上  訴  人
即  被  告  甲○○
上列上訴人即被告因違反毒品危害防制條例案件，不服臺灣士林
地方法院97年度審訴字第301 號，中華民國97年12月15日第一審
判決（起訴案號：臺灣士林地方法院檢察署97年度毒偵字第2041
號），提起上訴，本院判決如下：
    主  文
上訴駁回。
    理  由
一、按不服地方法院之第一審判決而上訴者，應向管轄第二審之
    高等法院為之。上訴書狀應敘述具體理由，上訴書狀未敘述
    上訴理由者，應於上訴期間屆滿後20日內補提理由書於原審
    法院，逾期未補提者，原審法院應定期間先命補正；第二審
    法院認為上訴書狀未敘述理由或上訴有第362 條前段之情形
    者，應以判決駁回之，但其情形可以補正而未經原審法院命
    其補正者，審判長應定期間先命補正，刑事訴訟法第361 條
    、第367 條，分別定有明文。所謂上訴書狀應敘述具體理由
    ，必係依據卷內既有訴訟資料或提出新事證，指摘或表明第
    一審判決有何採證認事、用法或量刑等足以影響判決本旨之
    不當或違法，而構成應予撤銷之具體事由，始克當之（例如
    ：依憑證據法則具體指出所採證據何以不具證據能力，或依
    憑卷證資料，明確指出所為證據證明力之判斷如何違背經驗
    、論理法則）；倘僅泛言原判決認定事實錯誤、違背法令、
    量刑失之過重或輕縱，而未依上揭意旨指出具體事由，或形
    式上雖已指出具體事由，然該事由縱使屬實，亦不足以認為
    原判決有何不當或違法者（例如：對不具有調查必要性之證
    據，法院未依聲請調查亦未說明理由，或援用證據不當，但
    除去該證據仍應為同一事實之認定），皆難謂係具體理由，
    俾與第二審上訴制度旨在請求第二審法院撤銷、變更第一審
    不當或違法之判決，以實現個案救濟之立法目的相契合，並
    節制濫行上訴（最高法院97年度臺上字第892 號判決參照）
    。是以上訴人之上訴書狀或補提之上訴理由書，雖有敘述上
    訴理由，惟並未具體敘述第一審判決有上述違法、不當情形
    ，即與未敘述具體理由無異，其所為上訴，即不符合上訴之
    法定要件。
二、經查，本件原判決以上訴人即被告甲○○（簡稱被告）於偵
    審時之自白、台灣尖端先進生技醫藥股份有限公司97年10月
    3 日尿液檢體編號022938號濫藥物尿液檢驗報告1 份、臺北
    市政府警察局偵辦毒品案件尿液檢體委驗單1 紙、扣案之殘
    渣袋1 個及注射針筒1 枝等為據，認定被告確有施用第一級
    毒品海洛因之犯行，並為累犯，量處有期徒刑10月等情，均
    已詳敘其所憑證據、認定理由及量刑依據，從形式上觀察並
    無任何採證認事、用法或量刑之不當或違法。被告收受判決
    後提起本件第二審上訴，其上訴理由僅泛言：「施用毒品案
    件不同於一般刑事案件，依刑法第57條規定，施用毒品者犯
    罪之動機、目的、手段及反社會情節程度低，又審酌被告之
    生活、工作、智識程度、危害或損害均正常，且犯後態度良
    好，依刑法第59條之規定犯罪之情狀可憫恕者，認科以最低
    刑度仍嫌過重者，得酌量減輕其刑；又審酌被告施用毒品，
    其行為雖有犯意，但情節輕微，且犯後坦承不諱，一切情狀
    顯有心悔改，請求從輕量刑，以啟自新」等語。惟按量刑之
    輕重本屬法院依職權裁量之事項，而被告是否有刑法第59條
    酌減之情形，必其犯罪情節確有可憫恕時，始得為之。本件
    原審判決量處被告有期徒刑10月，已審酌被告曾有施用毒品
    之前科，經觀察勒戒、強制戒治程序，仍無法戒除，復又觸
    犯本件犯行，顯示其無戒絕之決心，又本件被告僅施用毒品
    1 次，雖傷害自身健康，惟所生危害非鉅，被告犯後已坦承
    犯行，態度尚屬良好等一切情狀，並未逾越職權，亦未違反
    比例原則，而被告上訴所指其犯罪情節輕微、犯後態度等情
    狀，均非刑法第59條酌減之事由，核被告之上訴意旨，僅係
    就原審之量刑反覆爭執，並未依據卷內既有訴訟資料提出新
    事證，以指摘或表明第一審判決有何採證認事、用法或量刑
    等足以影響判決本旨之不當或違法，要難謂其上訴書狀已經
    敘述具體理由，揆諸上開規定及說明，本件上訴顯無具體理
    由而不合法定程式，應予駁回，並不經言詞辯論為之。
三、據上論斷，應依刑事訴訟法第367 條前段、第372 條，判決
    如主文。
中    華    民    國    98    年    2     月    27    日
                  刑事第二十庭審判長法  官  楊貴雄
                                    法  官  林銓正
                                    法  官  鄧振球
以上正本證明與原本無異。
如不服本判決，應於收受送達後10日內向本院提出上訴書狀，其
未敘述上訴之理由者並得於提起上訴後10日內向本院補提理由書
（均須按他造當事人之人數附繕本）「切勿逕送上級法院」。
                                    書記官  劉有志
中    華    民    國    98    年    3     月    2     日


司法院資訊處製作；財團法人民間司法改革基金會備份。
